臺灣高雄地方法院民事裁定
108年度消債清字第133號
聲  請  人  郭怡雯  
0000000000000000

代  理  人  陳慧錚律師
上列當事人因消費者債務清理事件聲請清算，本院裁定如下：
    主  文
聲請人郭怡雯自中華民國一○九年三月四日下午四時起開始清算
程序。
命司法事務官進行本件清算程序。
    理  由
一、按債務人不能清償債務或有不能清償之虞者，得依本條例所
    定更生或清算程序，清理其債務；法院開始清算程序之裁定
    ，應載明其年、月、日、時，並即時發生效力；法院開始更
    生或清算程序後，得命司法事務官進行更生或清算程序，必
    要時得選任律師、會計師或其他適當之自然人或法人1人為
    監督人或管理人，消費者債務清理條例（下稱消債條例）第
    3條、第80條前段、第83條第1項、第16條第1項分別定有明
    文。
二、聲請意旨略以：伊有不能清償債務情事，前依中華民國銀行
    公會會員辦理消費金融案件無擔保債務協商機制請求共同協
    商債務方案成立，惟仍不得已毀諾。伊又未經法院裁定開始
    更生程序或許可和解或宣告破產，爰聲請清算等語。
三、經查：
　㈠聲請人曾請求銀行公會協商債務方案成立，約定自民國95年6
    月起，分80期，利率0％，每月清償新臺幣（下同）10,053元
    ，惟聲請人僅履行6期即未依約繳款，而於96年2月9日經通
    報毀諾，固有永豐銀行陳報狀（本案卷第97至98頁）、安泰
    銀行陳報狀（本案卷第78頁）可參。惟聲請人於95年申報所
    得為115,569元，平均每月所得約9,631元（本裁定計算方式
    均採元以下4捨5入），於96年則無申報所得，此有財政部高
    雄國稅局95年至96年度綜所稅核定通知書（本案卷第74頁、
    第94頁）可考。而聲請人於毀諾時亦未投保勞保，亦有勞工
    保險被保險人投保資料表（本案卷第91至92頁）足稽。是以
    聲請人斯時之收入情形，顯不足以負擔每月10,053元之還款
    金額，堪認聲請人因收入不豐，無法持續支應必要生活開支
    及協商款項，而確有不可歸責於己之事由，致履行原協商條
    件有所困難。
  ㈡聲請人復於108年7月5日提出債權人清冊，向本院聲請調解債
    務清償方案，經本院108年度司消債調字第334號受理後，又
    因前曾毀諾，並無再行調解之意，而於108年7月15日具狀聲
    請清算等情，亦經本院依職權調閱上開調解卷宗核閱無訛。
     
  ㈢聲請人於106年度、107年度均無申報所得，名下僅有中聯信
    託股票517股，並有三商美邦人壽保單解約金16,637元（已
    扣保單借款50,921元，前於108年6月6日曾領取2,490元醫療
    保險金），另富邦人壽保單部分，聲請人原有3筆保單，要
    保人及被保險人均為聲請人，保單解約金共77,657元（已扣
    106年8月9日保單借款本利和149,757元），惟保單號碼Z000
    000000-00、Z000000000-00號保單業於108年5月1日，Z0000
    00000-00號保單於108年5月10日將要保人由聲請人變更為其
    母王碧蓮，是該保單是否應納入債務人財產之列，則留待清
    算程序再為處理，附此敘明之；又聲請人自陳原無業，自10
    8年3月11日起至4月20日止於勤業清潔有限公司（下稱勤業
    公司）任職，於中鋼公司負責清潔工作，嗣勤業公司解散，
    由道允企業股份有限公司自108年4月21日起接手40日，而10
    8年6月1日起因主絜工程有限公司（下稱主絜公司）標得中
    鋼公司工程，即由主絜公司正式承接勤業公司所有員工，10
    8年6月至8月每月實領收入為22,366元，現未領取任何補助
    等情，有財政部高雄國稅局106年至107年綜合所得稅各類所
    得資料清單及財產歸屬資料清單【本院108年度司消債調字
    第334號卷（下稱調卷）第7至9頁】、財產及收入狀況說明
    書（調卷第2頁）、債權人清冊（調卷第3頁）、戶籍謄本（
    本案卷第18頁）、勞工保險被保險人投保資料表（本案卷第
    91至92頁）、個人商業保險查詢結果表（本案卷第44頁）、
    財團法人金融聯合徵信中心前置協商專用債權人清冊（調卷
    第4至6頁）、信用報告（本案卷第16至17頁）、臺灣集中保
    管結算所股份有限公司函（本案卷第99至104頁）、社會補
    助查詢表（本案卷第114至116頁）、勞動部勞工保險局函（
    本案卷第105頁）、勞動部勞動力發展署高屏澎東分署函（
    本案卷第106頁）、健保投保紀錄（本案卷第95頁）、勤業
    公司薪資條（調卷第11至12頁）、工作說明書（本案卷第22
    頁、第33頁、第88頁）、在職證明書（本案卷第22頁）、主
    絜公司薪資表（本案卷第23頁、第89頁）、三商美邦人壽保
    險股份有限公司函（本案卷第107頁）、富邦人壽保險股份
    有限公司陳報狀（本案卷第112至113頁、第133至134頁）等
    附卷可參。經考量聲請人上述工作、收入情況，爰以其於主
    絜公司108年6月至8月每月收入22,366元評估其償債能力。
  ㈣關於聲請人個人日常必要支出部分，聲請人雖主張每月支出1
    4,703元云云。惟按債務人必要生活費用，以最近一年衛生
    福利部或直轄市政府所公告當地區每人每月最低生活費一點
    二倍定之，消債條例第64條之2第1項定有明文。本院參酌衛
    福部社會司所公告109年度高雄市最低生活費為13,099元，
    又聲請人陳稱於配偶所有房屋居住，實無房屋費用支出，故
    計算聲請人個人每月必要生活費時，應自上述每月最低生活
    費用中扣除相當於房租支出所佔比例（大約為24.36％），是
    聲請人每月之必要生活費應以11,890元計算【計算式：15,7
    19－（15,719×24.36%）＝11,890】，逾此範圍難認必要。
  ㈤關於聲請人扶養支出部分，聲請人稱扶養子女王○妮、王○洋
    ，每月共支出扶養費14,866元。經查，王○妮係94年3月生，
    王○洋係95年10月生，現均就讀國中，於106年至107年度均
    無申報所得，名下均無財產，現未領取任何補助，王○妮之
    郵局存款帳戶係由聲請人使用等情，此有戶籍謄本（本案卷
    第18頁）、所得資料清單及財產歸屬資料清單（本案卷第30
    至35頁）、勞工保險被保險人投保資料表（本案卷第21頁）
    、存簿（本案卷第53至67頁）、學生證（本案卷第67頁）、
    學費繳費收據（本案卷第69至72頁）、社會補助查詢表（本
    案卷第120至125頁）附卷可參。聲請人所育之子女既均未成
    年，名下復無財產，堪認有受扶養之權利。茲審酌聲請人負
    擔高額債務需要清理，其所負扶養義務自有別於一般，而應
    考慮其經濟能力。而聲請人配偶王建中於106年度至107年度
    申報所得各為946,446元、1,024,103元，平均每月所得各為
    78,871元、85,342元，於108年1月至7月平均每月實領收入
    約54,580元，有所得資料清單及財產歸屬資料清單（本案卷
    第25至29頁）、所得明細單（本案卷第37至43頁）可佐，是
    以2人經濟狀況，本院認聲請人與配偶應分擔扶養子女費用
    之比例約為3：7 。至於扶養費用數額部分，按受扶養者之
    必要生活費用，準用第一項規定計算基準數額，並依債務人
    依法應負擔扶養義務之比例認定之，消債條例第64條之2第2
    項亦有明定。準此，聲請人所應負擔未成年子女之扶養費，
    應以109年度高雄市每人每月不含房屋支出最低生活所必需1
    1,890元（詳前述）計算，聲請人負擔10分之3扶養費即7,13
    4元（計算式：11,890×2×0.3＝7,134），逾此範圍難認必要
    。
　㈥綜上所述，聲請人每月平均收入為22,366元，扣除必要生活
    費11,890元、子女扶養費7,134元後，尚餘3,342元。而聲請
    人目前負債總額為1,430,962元（調卷第3頁債權人清冊、本
    案卷第97頁永豐銀行陳報狀），扣除三商美邦人壽保單解約
    金16,637元後，以上開餘額按月攤還結果，至少約須35年【
    計算式：（1,430,962－16,637）÷3,342÷12＝35】始能清償完
    畢，堪認聲請人確有不能清償債務之情事。從而，聲請人向
    本院聲請清算，應予准許，並命司法事務官進行本件清算程
    序。
四、依消債條例第11條第1項、第83條第1項、第16條第1項，裁
    定如主文。
中　　華　　民　　國　 109　　年　　3 　　月　　4 　　日
              　　民事庭　　  法　官　陳宛榆
以上正本係照原本作成。
本裁定不得抗告。
中　　華　　民　　國　 109　　年　　3 　　月　　4 　　日
  　                          書記官　何福添